臺灣板橋地方法院刑事判決　　　　　　 95年度交訴字第170號
公　訴　人　臺灣板橋地方法院檢察署檢察官
被　　　告　丁○○
上列被告因過失傷害案件，經檢察官提起公訴（九十五年度調偵
字第三八八號），本院判決如下：
    主  文
丁○○服用酒類，不能安全駕駛動力交通工具而駕駛，處有期徒
刑參月；又因過失傷害人，處有期徒刑伍月；又駕駛動力交通工
具肇事，致人受傷而逃逸，處有期徒刑捌月。應執行有期徒刑壹
年貳月。
    事  實
一、丁○○明知服用酒類不能安全駕駛動力交通工具者，不得駕
    駛，竟於民國九十五年七月二日下午四時許起至同日下午六
    時許，在臺北縣樹林市○○路三七九巷六十二弄友人住處（
    起訴書誤載丁○○位於樹林市○○路○段一八五之三九樓住
    處）飲用啤酒，已達酒醉不能安全駕駛動力交通工具之程度
    ，猶在飲酒後於同日下午六時許，駕駛車號ＨＮ─四０六三
    號自用小客車，自上址離開欲返回住處，至同日晚間七時十
    分許，其駕駛上開自用小客車沿臺北縣樹林市○○路○段由
    南往北方向行駛，行經樹林市○○路○段四０六號時，本應
    注意車前狀況，並隨時採取必要之安全措施，且不得跨越行
    車分向限制線，駛入來車之車道，而依當時天候晴，夜間有
    照明，視距良好，乾燥之柏油路面、無缺陷、無障礙物等情
    形，並無不能注意之情事，在未開頭燈之情況下即貿然行駛
    ，適對向（北往南）車道有甲○○所騎乘並依序附載乙○○
    、丙○○之車號Ｍ八五─六五一號重型機車，正在樹林市○○路○段四０六號前與太平路之交岔路口停止線內停等平交
    道之紅綠燈欲左轉太平路，因丁○○酒後無法適切操控所駕
    駛之自用小客車，且疏於注意車前狀況並任意跨越行車分向
    限制線，駛入對向之來車道（當時丁○○之行向燈光號誌為
    綠燈），其所駕駛之自用小客車左前部位因而擦撞甲○○所
    騎乘機車及甲○○、乙○○、丙○○之左腳，致甲○○受有
    左脛骨腓骨粉碎性骨折及左小腿內側神經斷裂之傷害，乘客
    丙○○受有左膝左足擦傷、挫傷及左小腿挫傷之傷害，乘客
    乙○○受有左膝撕裂傷併肌肉斷裂之傷害。詎丁○○駕駛上
    開動力交通工具肇事，致甲○○、乙○○、丙○○受傷後，
    其未停車或下車查看，亦未將受傷之甲○○、乙○○、丙○○送醫救治或為其他必要之措施，復未向警察機關報告或留
    下姓名電話，竟基於肇事逃逸之犯意，旋即往北方向逃逸。
    嗣經路人記下丁○○所駕駛車輛之車號後報警處理，經警循
    線於同日晚間八時許，在樹林市○○路三七九巷四十八號前
    攔獲丁○○到案，並於同日晚間八時二十一分許，測試丁○○之呼氣酒精濃度結果，其呼氣所含酒精濃度達每公升０．
    九三毫克，始查悉上情。
二、案經甲○○、乙○○、丙○○告訴暨臺北縣政府警察局樹林
    分局報請臺灣板橋地方法院檢察署檢察官偵查起訴。
    理  由
一、訊據被告丁○○固坦承其於上開時、地，飲酒後已達酒醉不
    能安全駕駛動力交通工具之程度，猶駕駛前揭自用小客車，
    並因上開過失肇事致告訴人甲○○、乙○○、丙○○受傷等
    事實不諱，惟矢口否認有肇事逃逸之犯行，辯稱：本件車禍
    當時伊不知道有撞到東西，伊也不知道有發生車禍，因伊當
    時已經酒醉沒有意識，是被警察查獲時才知道有發生車禍云
    云。經查：
(一)上開犯罪事實，業據證人即告訴人甲○○、丙○○於警詢、
    本院審理中及證人即告訴人乙○○於本院審理中證述綦詳（
    就告訴人甲○○、丙○○於警詢中之陳述是否同意採為證據
    一節，被告於本院準備程序、審理中均陳明「沒意見」等語
    ，而本院審酌上開告訴人於警詢之供述證據取得過程尚無瑕
    疵，且與本案待證事實間具有相當之關聯性，以之為本案證
    據尚無不當，依刑事訴訟法第一百五十九條之五之規定，告
    訴人甲○○、丙○○於警詢中之陳述，具有證據能力，併予
    敘明），並有道路交通事故調查報告表、道路交通事故調查
    報告表 (一)、 (二)、酒精測定紀錄、汽機車駕駛人酒後生
    理協調平衡檢測紀錄表、道路交通事故肇事人自首情形紀錄
    表各一件、現場及車損照片十八幀在卷可資佐證。而告訴人
    甲○○因本件車禍確實受有左脛骨腓骨粉碎性骨折及左小腿
    內側神經斷裂之傷害，告訴人丙○○受有左膝左足擦傷、挫
    傷及左小腿挫傷之傷害，及告訴人乙○○受有左膝撕裂傷併
    肌肉斷裂之傷害，亦分別有上述三人之亞東紀念醫院診斷證
    明書共三紙在卷為憑。按汽車駕駛人飲用酒類後，其吐氣所
    含酒精濃度超過每公升０．二五毫克以上者，不得駕車；又
    汽車在劃有分項限制線之雙向二車道路段行駛時，駕駛人應
    注意車前狀況，並隨時採取必要之安全措施，且應在遵行車
    道內行駛，不得駛入來車之車道內，道路交通安全規則第一
    百十四條第二款、第九十四條第三項、第九十七條第一款、
    第二款分別定有明文。查被告駕駛自用小客車，自應注意上
    開安全規定，且依肇事當時之狀況，並非不能注意及此，竟
    疏於注意，於酒後任意駕車，且於夜間駕駛汽車未使用燈光
    ，復未注意車前狀況，駛入對向車道，因而肇事致告訴人甲○○、乙○○、丙○○受有傷害，被告對本件車禍之發生顯
    有過失。而告訴人甲○○、乙○○、丙○○因本件車禍受有
    上述傷勢，則被告之過失行為與告訴人甲○○、乙○○、丙○○所受傷害間，具有相當因果關係。是被告酒後駕車公共
    危險及過失傷害等犯行，洵堪認定。
(二)被告雖否認有肇事逃逸之犯意，並以前揭情詞置辯。惟被告
    駕駛上開自用小客車肇事致告訴人甲○○、乙○○、丙○○
    受傷，其未停車或下車查看，即駕車往北方向逃逸之事實，
    已據證人即告訴人甲○○、丙○○分別於警詢中證述綦詳。
　　且證人甲○○於本院審理中證述：本件車禍時伊騎機車載太
　　太丙○○及女兒乙○○停在靠近雙黃線的地方等紅燈，伊遠
    遠的就看到對方（指被告）車子開過來，車速蠻快的而且都
    沒有開車燈，就撞到我們，被告瞬間開過來，跨越雙黃線，
    其車子靠近駕駛座那邊的車頭方向燈的位置撞到伊的左腳，
    而伊當時左腳放在左側踏板踩變速器的地方，踏板被撞彎了
    ，伊的腳被夾住，機車剛開始沒有倒，只是被撞歪了，後來
    人家來把變速器撬開後，伊腳才能夠拔起來，機車才倒下，
    但伊太太、女兒是被撞到時，從車上掉下來；被告撞到我們
    之後，伊不知被告有無煞車，但沒有停下來，就瞬間開走，
    伊太太就喊沒有看到對方車牌，剛好有路人看到，寫下車號
    給伊；車禍當時有發生聲響，碰的一聲，很大聲，伊就愣住
    了，整個腳掌向後折，伊看到女兒的膝蓋見骨，兩塊肉掉到
    地上等語。證人丙○○於本院審理中亦證稱：車禍時我們夫
    妻女兒三人騎機車在等紅燈，當時是甲○○騎車，後載伊與
    乙○○，乙○○坐中間，等紅燈時被告開車就從對向朝我們
    機車正面撞過來，被告車頭駕駛那邊撞到我們三人的左腳，
    也有撞到機車，機車也有損壞，我們的機車一開始沒有倒，
    因為甲○○的腳有受傷，所以機車慢慢倒下去，甲○○的腳
    被機車的腳踏板夾到，不能抽出來，被告撞到我們車子後就
    很快的跑掉了，撞到時好像沒有煞車，撞到我們馬上就離開
    ，伊當時在講說被告跑掉了，就有一個路人說沒關係，其有
    記下車號，就拿抄下車號的紙給伊，伊也請在那邊指揮交通
    的義警幫我們報警，警察來了後，伊就把路人抄的車號給警
    察，後來我們就被送到醫院，事後伊有去找那個路人道謝，
    其說我們到醫院後，警察在現場處理時被告還有回來現場看
    又開走，其跟警察確認是那部車，警察才去追；車禍發生時
    ，有碰的一聲，碰撞的聲響有很大，我們機車當時停在現場
    圖Ｂ車停車位置，機車左邊是被撞後慢慢往右倒下來，被告
    行車方向如現場圖箭頭所示，當時機車左側中間踏板附近的
    位置有被撞到，我們的左腳也有直接被被告的車子撞到等語
    。另證人乙○○於本院審理中證述：案發當天伊坐爸爸的機
    車，就被撞，伊不知道對方怎麼撞過來，對方撞過來之後並
    沒有停車，伊當時就感覺到對方撞到之後就直接開過來，並
    沒有聽到煞車的聲音，撞到之後伊人就掉到地上，伊是左腳
    膝蓋被撞到，造成左腳膝蓋皮裂開，肉掉在地上，車禍當時
    有碰很大一聲，且被撞到之後，停了一下後機車往右邊倒等
    語明確。
(三)觀之證人甲○○、乙○○、丙○○上開證述之情節，互核一
    致，且與現場、車損照片所示車禍現場及車損、受傷情形均
    相合；又被告於警詢中供稱：案發當天伊由樹林市○○路○
    段往樹林方向行駛後，想起於樹林市○○路沿線某處疑似撞
    擊到某種東西，於是伊沿線回頭查看等語，復於偵查中供稱
    ：案發當天伊沿樹林市○路○段由山佳往樹林方向行駛，伊
    不知對方的車行方向，也不知道是撞到車子，感覺上是有撞
    到東西，撞到後沒有停車就離開等語，是被告於警、偵訊時
    已供承案發當天其駕駛上開自用小客車行經樹林市○○路確
    有發生撞擊物體之情形，嗣被告於本院審理中改稱案發當天
    伊不知道有撞到東西云云，應係卸責之詞，不足採信；復參
    以證人甲○○、乙○○、丙○○均證述車禍時有車輛撞擊碰
    撞聲，且乙○○、丙○○並因此從機車上摔落地上，加上車
    禍撞擊部位係在被告所駕駛自用小客車駕駛座左前方車燈處
    ，綜合上開情狀，顯見本件車禍當時被告所駕駛車輛擦撞告
    訴人三人及甲○○所騎機車之力道非輕，衡情被告應可輕易
    察覺其所駕駛車輛與人或其他物體發生擦撞之情，被告空言
    辯稱案發時並不知有擦撞發生車禍云云，核與常情不合，洵
    非足採。
(四)至被告為警循線查獲後，警方於案發當日晚間八時二十一分
    許測試被告之呼氣酒精濃度結果，其呼氣所含酒精濃度達每
    公升０．九三毫克等情，此觀之前開酒精測定紀錄自明，然
    被告於本件車禍後既可清楚供述其飲酒前之時間、地點、飲
    酒之數量及行車之路線等項，且於警、偵訊中供述其有想起
    於案發當時行經樹林市○○路沿線某處疑似撞擊到某種東西
    ，於是伊沿線回頭查看等情，復參以被告於案發後為警查獲
    當日晚間猶能接受警方之酒精測試、生理協調平衡檢測，並
    於上開測試表、紀錄表及舉發通知單上簽名捺印，是就被告
    案發前後之反應以觀，其於本件車禍時，顯然未達精神耗弱
    或心神喪失之程度，亦不得以被告本件車禍前曾飲用酒類，
    即逕認被告所辯本件車禍時因酒醉不知悉撞傷告訴人一節，
    係與事實相符，故被告於本件車禍前固有飲用酒類，惟此對
    其肇事逃逸之犯行，尚難據為其有利之認定，併予敘明。
(五)綜上所述，被告辯稱本件車禍當時伊不知有撞傷告訴人甲○○等人云云，顯係卸責之詞，不足採信。本案事證明確，被
    告犯行洵堪認定，應依法論科。
二、核被告丁○○所為，係犯刑法第一百八十五條之三之服用酒
    類不能安全駕駛動力交通工具而駕駛罪，同法第二百八十四
    條第一項前段之過失傷害罪，及同法第一百八十五條之四之
    駕駛動力交通工具肇事致人受傷而逃逸罪。又被告一過失行
    為肇事致告訴人甲○○、乙○○、丙○○三人均受有傷害，
    觸犯三相同罪名之過失傷害罪，為想像競合犯，應從一重處
    斷。被告酒後駕車，因而肇事致人受傷，依法應負刑事責任
    ，就其所犯過失傷害罪部分，應依道路交通管理處罰條例第
    八十六條第一項規定加重其刑。被告所犯上開三罪，犯意各
    別，行為不同，應分論併罰。爰審酌被告前無犯罪紀錄（見
    卷附臺灣高等法院被告前案紀錄表），素行尚佳，惟其飲酒
    後駕駛車輛發生交通事故致人受傷後仍執意逃逸，對於告訴
    人之身體及求償權行使之危害非輕，及告訴人所受之傷勢，
    被告迄未與告訴人達成和解，暨其承認酒醉駕車公共危險及
    過失傷害之犯行，但否認肇事逃逸犯行之態度等一切情狀，
    分別量處如主文所示之刑，並定其應執行刑，以資儆懲。
據上論斷，應依刑事訴訟法第二百九十九條第一項前段，刑法第
第一百八十五條之三、第一百八十五條之四、第二百八十四條第
一項前段、第五十五條、第五十一條第五款，道路交通管理處罰
條例第八十六條第一項，刑法施行法第一條之一，判決如主文。
本案經檢察官黃怡華到庭執行職務。
中　　華　　民　　國　　96　　年　　1 　　月　　31　　日
                      交通法庭  審判長法　官  白光華
                                      法  官  曾淑娟
                                      法  官  楊志雄
以上正本證明與原本無異
如不服本判決應於送達後十日內向本院提出上訴狀
                                      書記官  陳春銘
中　　華　　民　　國　　96　　年　　1 　　月　　31　　日
附錄本案論罪科刑法條全文：
刑法第一百八十五條之三
服用毒品、麻醉藥品、酒類或其他相類之物，不能安全駕駛動力
交通工具而駕駛者，處一年以下有期徒刑、拘役或三萬元以下罰
金。
刑法第一百八十五條之四
駕駛動力交通工具肇事，致人死傷而逃逸者，處六月以上五年以
下有期徒刑。
刑法第二百八十四條第一項
因過失傷害人者，處六月以下有期徒刑、拘役或五百元以下罰金
，致重傷者，處1 年以下有期徒刑、拘役或五百元以下罰金。
